臺灣高等法院臺中分院刑事判決
110年度交上訴字第1621號
上  訴  人  臺灣臺中地方檢察署檢察官
被      告  卓鎧閎
選任辯護人  蘇哲科律師（法扶律師）
上列上訴人因被告過失致死案件，不服臺灣臺中地方法院109年
度交訴字第372號中華民國110年5月6日第一審判決（起訴案號：
臺灣臺中地方檢察署109年度偵字第31513號），提起上訴，本院
判決如下：
    主  文
上訴駁回。
    事  實
一、卓鎧閎於民國109年6月19日晚間8時10分許，駕駛車牌號碼0
    00－0000號自小客車，沿臺中市沙鹿區屏西路往向上路方向
    行駛至屏西路、古月東巷口時，本應注意行車時速不得超過
    50公里，且應注意車前狀況，隨時採取必要安全措施，而依
    當時天候晴、夜間有照明、道路乾燥、無障礙、無缺陷、視
    距良好，並無不能注意之情事，竟疏未注意及此，貿然以時
    速約60公里之速度超速行駛，且疏未注意車前狀況，致反應
    不及而撞擊前方不當行走在屏西路快車道上之陳盞，致陳盞
    倒地而受有頭部外傷導致中樞神經損傷，經送往光田綜合醫
    院急救後，仍於同年6月25日下午2時7分死亡。　　
二、案經陳盞之夫王○○訴由臺中市政府警察局清水分局報告暨臺
    灣臺中地方檢察署檢察官簽分後偵查起訴。
    理  由
一、證據能力方面
  ㈠按被告以外之人（包括證人、鑑定人、告訴人、被害人及共
    同被告等）於審判外之陳述，雖不符刑事訴訟法第159條之1
    至之4等之規定，而經當事人於審判程序同意作為證據，法
    院審酌該言詞陳述或書面陳述作成時之情況，認為適當者，
    亦得為證據；當事人、代理人或辯護人於法院調查證據時，
    知有刑事訴訟法第159條第1項不得為證據之情形，而未於言
    詞辯論終結前聲明異議者，視為有前項之同意，同法第159
    條之5定有明文。本案所引用被告以外之人於審判外之陳述
    ，經檢察官、被告於本院審理時對證據能力均未爭執，且於
    法院調查證據時，知有刑事訴訟法第159條第1項不得為證據
    之情形，亦未於言詞辯論終結前聲明異議（見本院卷第42至
    44、83至86頁），茲審酌該等言詞陳述作成之情況，並無不
    宜作為證據之情事，依刑事訴訟法第159條之5規定，自均有
    證據能力。
  ㈡另本院以下所引用之非供述證據，均與本件事實具有自然關
    聯性，且核屬書證、物證性質，又查無事證足認有違背法定
    程式或經偽造、變造所取得等證據排除之情事，復經本院依
    刑事訴訟法第164條、第165條踐行物證、書證之調查程序，
    亦堪認均有證據能力。
二、認定犯罪事實所憑之證據及理由
  ㈠上開犯罪事實，業據被告於警詢、偵訊、原審及本院審理時
    均坦承不諱，且經證人陳○○於警詢、證人即告訴人王○○於警
    詢及偵訊時證述明確（見109年度相字第1182號卷《下稱相11
    82卷》第17至19、21至23、75至77頁），並有道路交通事故
    現場圖、道路交通事故調查報告表、現場及車損照片、現場
    監視器錄影畫面翻拍照片、被告之駕駛人資料及車牌號碼00
    0－0000號自小客車車籍資料（見相1182卷第25、27至29、31
    至40、41至47、69頁）在卷可稽，而被害人陳盞因本件車禍
    受有前揭傷勢，經送醫救治後，仍於上揭時間，因傷重不治
    死亡乙節，經臺灣臺中地方檢察署檢察官督同法醫師相驗屬
    實，有臺中市政府警察局清水分局沙鹿分駐所110報案紀錄
    單、光田醫療社團法人光田綜合醫院行政相驗及法醫參考病
    歷摘要、臺灣臺中地方檢察署相驗屍體證明書、臺灣臺中地
    方檢察署檢驗報告書、相驗照片等資料在卷可佐（見相1182
    卷第49至50、55至56、81、87至95、97至101頁）。
  ㈡按行車速度，依速限標誌或標線之規定；復按汽車行駛時，
    駕駛人應注意車前狀況，並隨時採取必要之安全措施，道路
    交通安全規則第93條第1項、第94條第3項定有明文。被告既
    考領得駕駛執照，上開規定當為其所明知，其駕駛自小客車
    自應注意遵守。又依前揭道路交通事故調查報告表㈠顯示，
    案發當時天候晴、夜間有照明、道路乾燥、無障礙、無缺陷
    、視距良好，被告並無任何不能注意之情事，倘被告當時未
    超速行駛，隨時注意車前狀況，於見被害人不當行走在前方
    快車道時，當得適時採取緊急煞避之安全措施，則本件車禍
    當不致發生，被害人亦不致發生傷重死亡之結果。且本件經
    送請臺中市車輛行車事故鑑定委員會鑑定後，亦認定「卓鎧
    閎駕駛自小客車，夜間超速行駛、未注意車前狀況撞及前方
    行走於快車道之行人，為肇事次因」，有該鑑定委員會鑑定
    意見書在卷可憑（見原審卷第49至52頁），益見被告就本件
    車禍事故之發生具有過失，且其上開過失行為與被害人傷重
    死亡之結果間，具有相當因果關係甚明。
  ㈢另上開鑑定委員會鑑定意見書雖另認「行人陳盞，夜間於劃
    有中央分向島、雙向6車道路段，不當行走於內側快車道妨
    礙交通，為肇事主因」，惟按刑法上所謂之「過失」，係指
    行為人雖非故意，但按其情節應注意，並能注意，而不注意
    者而言，被害人依前述雖亦有過失，然僅為民事損害賠償責
    任之抗辯事由，並無法減免被告在不超越社會相當性之範圍
    應有之注意義務，且刑事責任係對於反社會行為所加之公法
    上制裁，不若民事責任係專以填補損害為目的，因此並無允
    許依過失相抵之理論，而消長已發生刑事責任之餘地，是被
    告之過失與被害人之過失，併合而為本案車禍發生之原因，
    仍不能阻卻被告過失責任之成立，被告仍應對本案車禍負過
    失肇事之責任。
  ㈣綜上所述，本案事證明確，被告上開過失致死犯行，已堪認
    定，應予依法論科。
三、論罪及法律適用部分
  ㈠核被告所為，係犯刑法第276條之過失致死罪。
  ㈡被告於肇事後以電話向警方報案，並於警方處理人員到場處
    理時，當場承認為肇事人乙節，有臺中市政府警察局清水分
    局沙鹿分駐所110報案紀錄單及臺中市政府警察局道路交通
    事故肇事人自首情形紀錄表在卷為憑（見相1182卷第55至57
    頁），其嗣後並接受裁判，是被告於犯罪未發覺前自首而受
    裁判，合於自首要件，爰依刑法第62條前段規定，減輕其刑
    。
四、上訴駁回之說明
　㈠檢察官上訴意旨雖以：被告於本案交通事故發生後，未對被
    害人陳盞及其家屬有任何探望、慰問或道歉之行為，漠不關
    心，在訴訟程序外例如調解程序，始終否認有過失，推諉卸
    責，其犯後態度惡劣，是雙方無法和解主因。本案因被告駕
    車超速及未注意車前狀況，造成被害人陳盞傷重不治死亡，
    告訴人王○○痛失結縭50多年之髮妻，被害人陳盞之子女痛失
    與母親共享天倫之痛苦，所造成損害甚鉅，原審判決僅判處
    被告有期徒刑6月，得易科罰金，尚嫌過輕，難收懲儆之效
    ，尚難謂符合罪刑相當原則等語。
　㈡惟按量刑之輕重係屬事實審法院得依職權自由裁量之事項，
    茍已斟酌刑法第57條各款所列情狀而未逾法定刑度，即不得
    遽指為違法（最高法院72年度台上字第6696號、75年度台上
    字第7033號判例可資參照）。又在同一犯罪事實與情節，如
    別無其他加重或減輕之原因，下級審法院量定之刑，亦無過
    重或失輕之不當情形，則上級審法院對下級審法院之職權行
    使，原則上應予尊重（最高法院85年度台上字第2446號判決
    亦可參照）。經查，原審以被告本案事證明確，適用刑法第
    276條、第62條前段、第41條第1項前段，刑法施行法第1條
    之1第1項等規定，並審酌「1.被告因上開過失駕駛行為肇事
    ，造成被害人死亡之結果，所為應予非難。2.被告坦承犯行
    ，但因賠償金額認知差距，而未能與告訴人及被害人之直系
    血親等人和解之犯後態度。3.被告前無犯罪紀錄之素行情形
    ，有臺灣高等法院被告前案紀錄表在卷可參。4.被告自陳之
    智識程度，家庭經濟狀況暨肇事責任比例」等一切情狀，量
    處有期徒刑6月，經核原審判決已具體斟酌刑法第57條各款
    所列量刑審酌事項。至於被告雖於原審時未能與告訴人達成
    和解或調解，然當事人雙方能否達成和解，其原因眾多，或
    因雙方對事故之原因及責任輕重之認知不同、或因雙方資力
    、或因對賠償金額多寡等等有所爭議，不能僅憑被告未得告
    訴人之宥恕並給付相當賠償金即推論被告犯後並無悔悟之心
    。綜上所述，檢察官上訴意旨仍就原判決量刑已經詳細說明
    之事項，任意指摘，依上揭說明，其上訴並無理由，應予駁
    回。
據上論斷，應依刑事訴訟法第368條，判決如主文。 　　
本案經檢察官林清安提起公訴，檢察官林卓儀提起上訴，檢察官
林弘政到庭執行職務。　　
中　　華　　民　　國　　110 　年　　12　　月　　7 　　日
            刑事第七庭   審判長法　官  梁  堯  銘
                               法　官  王  鏗  普
                               法　官  羅  國  鴻
以上正本證明與原本無異。
如不服本判決應於收受送達後20日內向本院提出上訴書狀，其未
敘述上訴理由者，並得於提起上訴後20日內向本院補提理由書狀
（均須按他造當事人之人數附繕本）「切勿逕送上級法院」。因
疫情而遲誤不變期間，得向法院聲請回復原狀。 
                               書記官  吳  姁  穗 

中　　華　　民　　國　　110 　年　　12　　月　　7 　　日
【所犯法條】
中華民國刑法第276條
因過失致人於死者，處5年以下有期徒刑、拘役或50萬元以下罰
金。